台灣高等法院刑事判決　　　　　　　　　　　　　　九十一年度上易字第一二九號
　　上　訴　人　臺灣臺北地方法院檢察署檢察官
　　上　訴　人
　　即　被　告　甲○○
　　選任辯護人　陳銘堂　律師
　　被　　　告　丁○○
右上訴人因被告傷害案件，不服臺灣臺北地方法院九十年度易字第一五八七號，中華
民國九十年十二月十三日第一審判決（起訴案號：臺灣臺北地方法院檢察署九十年度
偵字第七六四六號），提起上訴，本院判決如左：
    主  文
原判決關於甲○○部分撤銷。
甲○○無罪。
其他上訴駁回。
    事  實
一、丁○○前曾因違反麻醉藥品管理條例案件，經臺灣屏東地方法院於民國（下同）
    八十六年九月四日判處有期徒刑三月，如易科罰金，以參佰元折算壹日確定，並
    於同年十一月十九日易科罰金執行完畢，平日以在臺北市○○區○○街二二一號
    龍山寺擔任保全人員為業。
二、緣有信徒甲○○於九十年三月十七日下午三時四十分許，與其女兒乙○○共同進
    入臺北市○○區○○街二二一號龍山寺之太歲廳拜拜，並以自備之十元硬幣二枚
    供作擲筊之用；隨後經在該廳內工作之志工丙○○告以該廳並不允許一般民眾參
    拜擲筊，請甲○○應即離開，詎甲○○仍充耳不聞，堅持要擲筊完畢方肯離去。
    丙○○在勸阻無效之情形下，乃通知龍山寺之保全人員丁○○前來處理，丁○○
    進入太歲廳後，即要求甲○○應予離去，然甲○○仍堅持需等其擲筊完畢後方肯
    離去，丁○○遂基於傷害甲○○之故意，將甲○○強拉出門，致甲○○受有右手
    拇指基部腫、瘀血（檢察官聲請簡易判決處刑書誤載為右手拇指基部瘀血）、手
    腕瘀傷之傷害。
三、案經甲○○訴由臺北市政府警察局萬華分局報請臺灣臺北地方法院檢察署檢察官
    偵查起訴。
    理  由
本件判決分二部分說明之：
甲、被告丁○○部分：
一、訊據被告丁○○對於右揭事實均坦承不諱，核與告訴人即被告甲○○指訴情節相
    符，並經證人乙○○、丙○○於原審及本院調查中供證屬實，復有臺北醫學院附
    設醫院診斷證明書一紙在卷可稽（見偵查卷第八頁），足證被告丁○○之自白與
    事實相符，被告丁○○傷害犯行堪予認定。
二、又被告甲○○雖稱被告丁○○在保全辦公室有傷害其之行為，並請求傳喚龍山寺
    之保全組長出庭作證。惟查：本件檢察官係起訴被告二人於龍山寺太歲廳發生傷
    害之情，該部分亦經本院調查明確，已如前述，而被告丁○○有無在龍山寺保全
    辦公室傷害被告甲○○？檢察官就該部分並未起訴，縱確有其事，亦殊難想像被
    告丁○○在龍山寺太歲廳傷害被告甲○○之時，已有連續傷害其之概括犯意，是
    該部分即非本院所得審究；至於龍山寺保全組長除姓名年籍均不詳外，且未於被
    告二人在龍山寺太歲廳發生傷害之情時在場，則該保全組長既未當場見聞，即與
    擔任證人之要件不符，當然並無傳喚之必要，附此敘明。
三、核被告丁○○所為，係犯刑法第二百七十七條第一項之傷害罪，被告丁○○前曾
    因違反麻醉藥品管理條例案件，經臺灣屏東地方法院於民國八十六年九月四日判
    處有期徒刑三月，如易科罰金，以參佰元折算壹日確定，並於同年十一月十九日
    易科罰金執行完畢，此有本院被告全國前案記錄表一份在卷可證，其於有期徒刑
    執行完畢後五年內再犯本件有期徒刑以上之罪，為累犯，應依刑法第四十七條規
    定加重其本刑。
四、原審以被告丁○○罪證明確，適用刑法第二百七十七條第一項、第四十七條、第
    四十一條第一項、罰金罰鍰提高標準條例第一條前段、第二條，並審酌被告丁○○犯後態度良好，告訴人即被告甲○○所受傷勢尚非重大及其他一切情狀，從輕
    量處拘役四十日，並諭知如易科罰金，以參佰元折算壹日；認事用法並無不合，
    量刑亦屬適當，檢察官循告訴人甲○○之請求上訴意旨謂原判決量刑過輕而指摘
    原判決不當，為無理由，應予駁回。
五、被告丁○○經合法傳喚，無正當理由不到庭，不待其陳述，逕行判決。
乙、甲○○撤銷改判無罪部分：
一、公訴意旨略以：被告甲○○於九十年三月十七日下午三時四十分許，在臺北市○○區○○街二二一號龍山寺之太歲廳內拜拜及筊杯，經該處之工作人員丙○○告
    知該廳不許一般民眾進入參拜筊杯，請甲○○應即離開，因甲○○不聽勸，丙○○方請該寺之保全人員丁○○將甲○○驅離，雙方因此發生拉扯，致丁○○受有
    前胸紅腫三×三公分之傷害。因認被告甲○○涉有刑法第二百七十七條第一項普
    通傷害罪嫌云云。
二、按犯罪事實應依證據認定之，無證據不得推定其犯罪事實，刑事訴訟法第一百五
    十四條定有明文。次按事實應憑證據；如未能發現相當之證據，或證據不足以證
    明，自不能以推測或擬制之方法，以為裁判之基礎；最高法院四十年台上八六號
    著有判例。又告訴人之告訴，係以使被告受刑事追訴為目的，其指訴是否與事實
    相符，仍應調查其他證據，以資審認，必被害人所述被害情形，無瑕疵可擊，且
    就其他方面調查，與事實相符，始足據為有罪判決之基礎（最高法院五十二年臺
    上字第一三００號判例及八十一年度台上字第三五三九號判決意旨參照）。
三、檢察官起訴認定被告甲○○犯罪無非以：證人丙○○到庭證稱：保全人員（丁○○）進來太歲廳後，有等他（甲○○）一下，但他還繼續筊杯，保全就要拉他出
    去，二人在拉扯等語；而被告甲○○之女乙○○當時亦在現場，其到庭陳稱：當
    時我父親有反抗，有生氣等語；又被告甲○○在偵查中亦自承：保全人員強力拉
    我、推我時，我用力掙扎等語，而認被告甲○○所辯完全沒有碰到被告丁○○云
    云不可採信等為據。
四、訊據被告甲○○堅決否認有何傷害犯行，辯稱：伊只是以甩手的方式要脫離丁○○的粗暴行為，可是伊還是被丁○○硬拉出太歲廳。伊並沒有打丁○○，丁○○
    所受的傷並不是伊造成的，伊認為他的診斷書是偽造的等語。
五、經查：
（一）被告甲○○與丁○○雖因筊杯事生有爭執而發生拉扯，但據證人丙○○於偵查
      中所稱：「（問：有看到陳某打蕭某一下？）我沒有注意到，我沒有看到。」
      （見偵查卷第十八頁反面），於原審中亦稱：「被告陳先生反抗不讓蕭先生碰
      ，我不知道有沒有打到。」（見原審卷第三五頁），於本院仍稱：「我有看到
      甲○○以手肘抵抗，不接受丁○○請求」、「（問：你在偵查時是否有作證表
      示你沒有看到甲○○打丁○○？）有，因為我的意思是出手打；可是我當時有
      告訴檢察官我有看到甲○○對於丁○○的制止有抵抗動作。」（見本院卷第四
      ０頁、第四一頁）等語。揆諸證人丙○○所述，被告甲○○之動作係抵抗，而
      非出手毆打；尚難認被告甲○○有出手毆打丁○○之行為。
（二）證人即被告女兒乙○○雖稱：「當時我父親有反抗，有生氣。」（見偵查卷第
      三三頁反面）等語，然當時係因丁○○欲強行將被告甲○○拉出太歲廳外，被
      告甲○○因此而有抵擋行為與動怒，此為事理之常，尚難因此而認被告甲○○
      有主動出手毆打丁○○之故意。
（三）右揭甲○○傷害行為之事實，除據告訴人丁○○指稱被告甲○○有出拳從其胸
      口捶了一下（見偵查卷第六頁反面），致其受有前胸紅腫三乘三公分之傷害，
      並提出台北市立和平醫院診斷書（見偵查卷第七頁）為憑外，並無其他事證可
      資證明。被告甲○○與丁○○雙方年齡、體型差距甚多，丁○○正在成年，衡
      情被告甲○○並無攻擊之可能；且被告甲○○在丁○○之拉扯下抵抗，應係本
      於防衛掙扎行為，因此而致丁○○受有如其所述之傷害，被告甲○○並無傷害
      之犯意，自無傷害罪責可言。揆諸前開判例意旨，不能證明被告甲○○犯罪。
六、原審不察而為被告甲○○有罪之判決，尚有未洽，被告甲○○上訴意旨指摘原判
    決不當為有理由，應由本院撤銷改判，諭知被告甲○○無罪之判決。
據上論斷，應依刑事訴訟法第三百六十九條第一項前段、第三百六十四條、第三百零
一條第一項前段，第三百六十八條、第三百七十一條，判決如主文。
本案經檢察官張啟彬到庭執行職務。
中      華      民      國    九十一    年      二      月    二十二    日
                                      台灣高等法院刑事第廿四庭
                                          審判長法  官  陳  貽  男
                                                法  官  陳  憲  裕
                                                法  官  王  炳  梁
右正本證明與原本無異。
不得上訴。
                                                書記官  潘  大  鵬
中      華      民      國     九十一   年      二      月    二十五    日
附錄法條：
刑法第二百七十七條
傷害人之身體或健康者，處三年以下有期徒刑、拘役或一千元以下罰金。
犯前項之罪因而致人於死者，處無期徒刑或七年以上有期徒刑，致重傷者，處三年以
上、十年以下有期徒刑。
